臺灣新竹地方法院刑事裁定
111年度單聲沒字第59號
聲  請  人  臺灣新竹地方檢察署檢察官
被      告  梁晏維



上列聲請人聲請單獨宣告沒收案件（110年度聲沒字第3號），本
院裁定如下：
    主  文
扣案之第二級毒品甲基安非他命壹包（驗餘淨重零點壹柒肆公克
）沒收銷燬；扣案之殘渣袋伍個、吸食器貳組、玻璃球壹個、藥
鏟壹支及小包包壹個，均沒收之。
    理  由
一、按違禁物得單獨宣告沒收，查獲之第一級、第二級毒品及專
    供製造或施用第一級、第二級毒品之器具，不問屬於犯罪行
    為人與否，均沒收銷燬之，刑法第40條第2項及毒品危害防
    制條例第18條第1項前段分別定有明文。次按，供犯罪所用
    、犯罪預備之物或犯罪所生之物，屬於犯罪行為人者，得沒
    收之，刑法第38條第2項前段定有明文。末按，刑法第38條
    第2項、第3項之物、第38條之1第1項、第2項之犯罪所得，
    因事實上或法律上原因未能追訴犯罪行為人之犯罪或判決有
    罪者，得單獨宣告沒收，刑法第40條第3項亦有明文。
二、本件聲請意旨略以：新竹市警察局第三分局員警於(一)民國
    108年12月27日下午2時30分許，在新竹市○○路000號前，查
    獲被告梁晏維施用第二級毒品甲基安非他命，並扣得吸食器
    1組、藥鏟1支、殘渣袋3個等物；(二)109年4月17日下午1時
    許，在被告位於新竹市○○區○○路000○0號15樓之居處，查獲
    被告施用第二級毒品甲基安非他命，並扣得甲基安非他命1
    包(驗前淨重0.181公克；驗餘淨重0.174公克)、殘渣袋2個
    、吸食器1組、玻璃球1個、小包包（扣押物品清單記載名稱
    為「小包包」）1個等物，其施用第二級毒品部分，因被告
    經觀察、勒戒後，業經臺灣新竹地方檢察署檢察官以109年
    度毒偵緝字第134、135、136號、109年度毒偵字第906、106
    3號為不起訴處分確定，有該處分書在卷足稽。惟查扣案之
    甲基安非他命1包(驗前淨重0.181公克；驗餘淨重0.174公克
    )，屬毒品危害防制條例所管制持有之違禁物品，有台灣尖
    端先進生技醫藥股份有限公司毒品原物鑑定實驗室109年5月
    25日出具之毒品證物鑑定分析報告(實驗室分析編號：DAA08
    40)在卷可稽，爰依前開法條規定聲請宣告沒收銷燬；又扣
    案之殘渣袋5個、吸食器2組、玻璃球1個、藥鏟1支、小包包
    1個為被告所有供犯罪所用之物，業經被告供陳在卷，亦請
    依刑法第38條第2項規定宣告沒收等語。
三、查被告梁晏維本件①於108年12月25日中午某時許施用第二級
    毒品之行為，經臺灣新竹地方檢察署檢察官聲請，而經本院
    於109年5月28日以109年度毒聲字第45號裁定令入勒戒處所
    觀察、勒戒後，因認無繼續施用毒品之傾向，於109年12月2
    8日釋放出所；②於109年4月17日下午3時6分許為警採尿時起
    回溯96小時內之某時許施用第二級毒品之行為，因執行觀察
    、勒戒之目的係在於戒斷毒癮，故執行前之施用毒品行為，
    僅執行一次觀察、勒戒即為已足，而此部分被告施用毒品行
    為，係於上開案件觀察、勒戒前所為，而被告經觀察勒戒後
    ，認無繼續施用毒品之傾向，已如前述，不得再行追訴，後
    經臺灣新竹地方檢察署檢察官於109年12月28日以109年度毒
    偵緝字第134、135、136號、109年度毒偵字第906、1063號
    併為不起訴處分確定等情，有上揭案號之不起訴處分書及臺
    灣高等法院被告前案紀錄表各1份附卷可稽。
　　而被告於109年4月17日為警查獲時所扣得甲基安非他命1包
    （保管字號：109年度安字第207號，扣押物品清單見臺灣新
    竹地方檢察署109年度毒偵字第754號卷第44頁），經送台灣
    尖端先進生技醫藥股份有限公司毒品原物鑑定實驗室鑑定結
    果為：送驗檢體外觀：白色結晶、毛重0.5公克、淨重0.181
    公克、使用量0.007公克、剩餘量0.174公克、定性檢驗結果
    ：甲基安非他命（Methamphetamine），有台灣尖端先進生
    技醫藥股份有限公司毒品原物鑑定實驗室109年5月25日毒品
    證物鑑定分析報告1份附卷可稽（見臺灣新竹地方檢察署109
    年度毒偵字第754號卷第48頁），且經被告於警詢及偵訊時
    供承在卷（見臺灣新竹地方檢察署109年度毒偵字第754號卷
    第7至8頁、第28至同頁反面），復參以被告為警採尿送檢驗
    結果亦呈現安非他命、甲基安非他命陽性反應，有台灣尖端
    先進生技醫藥股份有限公司109年4月30日出具之濫用藥物檢
    驗報告及新竹市警察局偵辦毒品案件尿液檢體委驗單影本各
    1份附卷可佐（見臺灣新竹地方檢察署109年度毒偵字第754
    號卷第38至39頁），堪認前揭扣案物品係毒品危害防制條例
    管制之第二級毒品甲基安非他命，屬違禁物。
　　另扣案之殘渣袋3個、吸食器1組、藥鏟1支（保管字號：109
    年度保字第36號，扣押物品清單見臺灣新竹地方檢察署109
    年度毒偵字第35號卷第42頁）；殘渣袋2個、吸食器1組、玻
    璃球1個、小包包1個（保管字號：109年度保字第633號，扣
    押物品清單見臺灣新竹地方檢察署109年度毒偵字第754號卷
    第40頁），均係被告所有且供施用毒品所用之物，業據被告
    於警詢及偵查時供承在卷（見臺灣新竹地方檢察署109年度
    毒偵字第35號卷第32至同頁反面；臺灣新竹地方檢察署109
    年度毒偵字第754號卷第7至8頁、第28至同頁反面），自應
    依刑法第38條第2項前段之規定宣告沒收。從而聲請人聲請
    單獨宣告沒收銷燬該扣案之第二級毒品甲基安非他命1包（
    扣除鑑驗用罄部分）及聲請沒收該扣案之殘渣袋5個、吸食
    器2組、玻璃球1個、藥鏟1支、小包包1個，揆諸前揭說明，
    核無不合，應予准許。
四、末按甲基安非他命（Methamphetamine）及安非他命（Amphe
    tamine）均屬安非他命類之中樞神經興奮劑，且安非他命及
    甲基安非他命之俗名通常混用，而一般用語之習慣，亦未詳
    加區分安非他命與甲基安非他命。而國內緝獲之安非他命藥
    物，多為甲基安非他命；施用安非他命後，尿液中僅可檢出
    安非他命，此觀諸行政院衛生署管制藥品管理局（現改制為
    衛生福利部食物藥品管理署）93年12月22日管檢字第093001
    2251號、95年7月7日管檢字第0950007209號函釋自明。是依
    卷附台灣尖端先進生技醫藥股份有限公司109年4月30日出具
    之濫用藥物檢驗報告1紙（見臺灣新竹地方檢察署109年度毒
    偵字第754號卷第39頁），本案被告於歷次陳述中所指之「
    安非他命」，及扣押物品目錄表、扣押物品清單關於「安非
    他命」之記載，應均係「甲基安非他命」之誤，附此敘明。
五、至109年度保字第36號扣押物品清單（見臺灣新竹地方檢察
    署109年度毒偵字第35號卷第42頁）所載之扣押物品「玻璃
    球2個」並未在本件聲請書聲請範圍，亦未經檢察官以書面
    補充之，本院尚無從就此部分逕予宣告沒收，惟此等物品業
    經被告於偵查中表示同意拋棄（見臺灣新竹地方檢察署109
    年度毒偵字第35號卷第32頁反面），併予說明。
六、爰依刑事訴訟法第220條、第455條之36第2項，毒品危害防
    制條例第18條第1項前段，刑法第11條、第38條第2項、第40
    條第2項、第3項，裁定如主文。
中　　華　　民　　國　　111 　年　　9 　　月　　 28 　日
                  刑事第二庭  法  官　林哲瑜
以上正本證明與原本無異。　　　　　　　　　
如不服本裁定應於送達後5日內向本院提出抗告狀。
中　　華　　民　　國　　111 　年　　9 　　月　　29　　日
                              書記官  胡家寧